【裁判字號】    90,易,4242
【裁判日期】    901218
【裁判案由】    頂替
【裁判全文】
臺灣高雄地方法院刑事判決                          九十年度易字第四二四二號
    公  訴  人  臺灣高雄地方法院檢察署檢察官
    被      告  甲○○
右列被告因頂替案件，經檢察官提起公訴（九十年度偵字第一五六六九號），本院判
決如左：
    主  文
甲○○無罪。
    理  由
一、公訴意旨係以︰被告甲○○於民國八十九年六月六日零時十分許，明知其兄邱志
    明在高雄市○○區○○路與苓雅路口，涉嫌公共危險案經警查獲，竟冒用自己（
    甲○○）之名應訊，並偽造甲○○名義之簽名及捺指印於警訊筆錄上（邱志明偽
    造文書部分另行起訴）等情，竟為隱匿邱志明，而於高雄地方法院檢察署檢察官
    偵訊時，以自己之名義應訊頂替，因認被告甲○○涉犯有刑法第一百六十四條第
    二項之頂替罪嫌。
二、按犯罪事實應依證據認定之，無證據不得推定其犯罪事實，刑事訴訟法第一百五
    十四條定有明文。又按刑事訴訟法上所謂認定犯罪事實之證據，係指足以認定被
    告確有犯罪行為之積極證據而言，如未能發現相當證據或證據不足以證明，自不
    能以推測或擬制之方法，以為裁判基礎，最高法院二十九年上字第三一○五號及
    同院四十年臺上字第八十六號分別著有判例，此亦為刑法論理中「罪疑唯輕原則
    」之具體表現，無論直接證據或間接證據，其為訴訟上證明，須於通常一般人均
    不至於有所懷疑，而得確信其為真實之程度者，始得據之為有罪之認定，倘其證
    明尚未達此一程度，而有合理性懷疑之存在時，即無從為有罪之認定，若不能證
    明被告犯罪者，應諭知無罪之判決，刑事訴訟法第三百零一條第一項定有明文，
    合先敘明。
三、公訴人認被告甲○○有頂替之犯行，無非係以被告於警詢時供認不諱，復經同案
    被告邱志明於警訊時供述明確，並有警訊筆錄及邱志明所偽造之簽名及指印在卷
    為其論據，惟訊據被告甲○○固就渠曾二度赴臺灣高雄地方法院檢察署（以下簡
    稱「高雄地檢署」），一為繳納罰金，一為檢察官調查渠與邱志明之犯罪案件，
    且渠於第一次赴高雄地檢署繳納罰金時，未向檢察官說明渠非酒醉駕車之行為人
    等情供承不諱在卷，惟辯稱︰渠無法在偵查程序中冒名頂替等語。經查︰
  (一)按被告之自白，不得作為有罪判決之唯一證據，仍應調查其他必要之證據，以察
    其是否與事實相符，刑事訴訟法第一百五十六條第二項定有明文。被告甲○○固
    於警詢中供承：渠因怕被告邱志明於服役中遭軍法審判，故冒名頂替出庭應訊等
    語，惟查，同案被告邱志明前於八十九年六月五日夜間十一時許（本院八十九年
    度旗交簡字第一二五號刑事簡易判決誤繕為八十九年五月二十六日），飲酒後已
    達不能安全駕駛動力交通工具之酒醉狀態，詎仍騎乘牌照號碼ＹＶＯ—五○○號
    輕型機車，旋於八十九年六月六日凌晨零時十分許（本院八十九年度旗交簡字第
    一二五號刑事簡易判決誤繕為八十九年五月二十六日十六時二十分許），行經高
    雄市○○區○○路、苓雅路口為警查獲，並測得其吐氣中所含酒精成份高達每公
    升零點六零毫克等情，於警詢中以其弟即被告甲○○名義應訊，經高雄市政府警
    察局苓雅分局報請高雄地檢署檢察官偵查起訴，但並未隨案解送被告邱志明至高
    雄地檢署應訊；嗣於八十九年六月二十六日檢察官偵查終結，認為「被告甲○○
    」宜以簡易判決處刑，遂向本院旗山簡易庭聲請簡易判決處刑，本院亦於八十九
    年九月二十八日依法逕以簡易判決處刑判處「被告甲○○」拘役三十日，如易科
    罰金，以三百元折算一日，另於八十九年十月二十三日判決確定，函移高雄地檢
    署執行；高雄地檢署於八十九年十二月九日拘提被告甲○○到案，被告甲○○始
    供承︰因公共危險罪判處拘役三十日，並向執行檢察官請求准予易科罰金新臺幣
    （下同）二萬七千元等情，業據本院調取高雄市政府警察局苓雅分局八十九年六
    月六日高市警苓分刑字第九四一一號刑事案件偵查卷宗、高雄地檢署八十九年度
    偵字第一三六三八號偵查卷宗、本院旗山簡易庭八十九年度旗交簡字第一二五號
    卷宗及高雄地檢署八十九年度執字第六二六五號執行卷宗核閱無訛。是以，被告
    甲○○應無於高雄地檢署檢察官「偵訊」時，以自己之名義應訊頂替之可能，至
    為灼然。
  (二)此外，復查無其他相當證據足資肯認被告於高雄地檢署檢察官「偵訊」時有何頂
    替之行為，揆諸首揭條文及說明，被告頂替犯行自不能證明，即應為無罪判決之
    諭知。
四、至被告甲○○雖於八十九年十二月九日到案執行訊問中，以渠自己名義頂替被告
    邱志明而為拘役三十日繳納易科罰金二萬七千元等情，悉如前述，是否涉犯有其
    他犯行，宜由檢察官另行依法偵查。
據上論斷，應依刑事訴訟法第三百零一條第一項，判決如主文。
中  華      民      國    九十      年     十二     月     十八     日
                                  臺灣高雄地方法院刑事第二庭
                                      法  官  劉  定  安
右正本證明與原本無異。
如不服本判決，應於判決送達後十日內，向本院提出上訴狀。
                                      書記官  歐  文  政
中    華    民    國      九十      年      十二      月      二十      日


司法院資訊處製作；財團法人民間司法改革基金會備份。
